【裁判字號】    97,上易,1
【裁判日期】    970131
【裁判案由】    侵權行為損害賠償
【裁判全文】
臺灣高等法院花蓮分院民事判決           97年度上易字第1號
上  訴  人  甲○○
訴訟代理人  俞建界律師
被 上訴 人  乙○○
上列當事人間請求侵權行為損害賠償事件，上訴人對於中華民國
96年10月19日臺灣花蓮地方法院96年度訴字第136號第一審判決
，提起上訴，本院於97年1月24日言詞辯論終結，判決如下：
    主  文
原判決關於駁回上訴人後開第二項之訴部分，及訴訟費用之裁判
均廢棄。
被上訴人應再給付上訴人新台幣貳萬零柒拾捌元，及自九十六年
十一月二十二日起至清償日止，按週年利率百分之五計算之利息
。
其餘上訴駁回。
第一、二審訴訟費用，由被上訴人負擔拾分之一，餘由上訴人負
擔。
    事實及理由
一、上訴人起訴主張：被上訴人於民國95年1月9日上午9時10分
    許，駕駛車號L2-5526號自用小客車，沿花蓮縣壽豐鄉○○
    路○段由西往東行駛，途經該路段5巷口時，應注意車前狀
    況隨時採取必要之安全措施，及行經無號誌交岔路口，應減
    速慢行，作隨時停車之準備，而依當時情形又無不能注意之
    情事，竟疏於注意，因而撞及沿豐正路二段5巷由北往南行
    駛、上訴人所騎乘之車號IDH-063號重型機車，致上訴人人
    車倒地，受有右側股骨骨折之傷害等情。爰依侵權行為之法
    律關係，求為命被上訴人賠償：醫療費新台幣（下同）
    20,261元；無法工作之損害79,200元；勞動能力之喪失
    970,834元；交通費14,400元；精神慰撫金100萬元，共
    計2,084,695元之判決。
二、被上訴人則以：上訴人支出之醫療費、交通費如有單據，保
    險公司會支付；上訴人之傷勢應該3個月無法工作而已，否
    認上訴人有喪失勞動能力之損害；第一審判決後保險公司再
    支付上訴人106,082元。本件車禍事故上訴人為肇事主因，
    主張過失相抵，且被上訴人之汽車亦有損害，修理費91,750
    元主張抵銷等語，資為抗辯。
三、本件原判決命被上訴人給付上訴人52,725元本息 (即醫療費
    20,261元、交通費14,400元、不能工作之損失79,200元、減
    少勞動能力之損害205,920元、精神慰撫金200,000元，計51
    9,781元，惟上訴人應負擔70%之過失責任，因而依過失比例
    減輕被上訴人之賠償金額，再扣除上訴人已領取之強制汽車
    責任險之保險金103,209元，上訴人得請求之金額計為52,72
    5元本息），駁回上訴人其餘部分之請求，上訴人對其敗訴
    部分，僅就其中減少勞動能力之損害273,433元、醫療費893
    元、交通費4,500元，共278,826元部分聲明不服；被上訴人
    對其敗訴部分之判決，未據其聲明不服，已告確定。
四、查兩造於前開時地發生車禍，致上訴人受有腰椎閉鎖性骨折
    及右側股骨下端閉鎖性骨折之傷害等情，有道路交通事故現
    場圖、道路交通事故調查報告表、照片、財團法人台灣基督
    教門諾會醫院（下稱門諾醫院）診斷證明書為證。本件車禍
    事故經台灣省花東區車輛行車事故鑑定委員會鑑定結果，認
    上訴人駕駛重型機車行經無號誌交岔路口，左方車未暫停讓
    右方車先行，為肇事主因，被上訴人駕駛自小客車行經無號
    誌交岔路口，未減速慢行，作隨時停車之準備，為肇事次因
    ，有該鑑定意見書為證。準此，原審認定上訴人應負擔百分
    之70之過失責任，被上訴人應負擔百分之30之過失責任等情
    ，為兩造所不爭執。兩造所爭執者在於：上訴人是否還受有
    減少勞動能力273,433元、醫療費893元、交通費4,500元之
    損害？上訴人再向保險公司領取之106,082元應否扣除？被
    上訴人之汽車修理費91,750元得否主張抵銷？
五、按故意或過失，不法侵害他人之權利者，負損害賠償責任；
    不法侵害他人之身體或健康者，對於被害人因此喪失或減少
    勞動能力或增加生活上之需要時，應負損害賠償責任；又不
    法侵害他人之身體、健康、名譽、自由、信用、隱私、貞操
    或不法侵害其他人格法益而情節重大者，被害人雖非財產上
    之損害，亦得請求賠償相當之金額，民法第184條第1項前段
    、第193條第1項、第195條第1項前段定有明文。茲就兩造爭
    執之金額審酌如下：
    (一)減少勞動能力部分：上訴人因系爭車禍導致腰椎第一節閉
    鎖性骨折、右側股骨骨折，手術後骨折已癒合，骨髓內釘已
    拔除，目前應可回復工作；右下肢運動功能不良，行動不便
    ，無法負重及久坐、久站等情，有門諾醫院96年7月6日函及
    2007年12月5日診斷證明書為證。核與勞工保險局之勞工保
    險殘廢給付標準表所載第147項「一下肢三大關節中，有一
    大關節遺存運動障害者」相符，屬第13級殘廢，保險公司於
    97年1月8日亦係以第13級殘廢再核付上訴人理賠金額，本院
    依上情認其勞動能力減損比率為23.07％。依上訴人主張其
    係53年10月20日出生，自原審判決所認定其可回復工作之96
    年7月10日起，至勞工保險條例規定之退職年齡55歲止，尚
    有12年之工作期間，按每月基本工資15,840元計算，每年減
    少勞動能力之損失為43,851元（15,840元×12月×23.07％
    ＝43,851元，小數點以下不計），依霍夫曼計算法扣除中間
    利息後，12年減少勞動能力之損失為420,535元（43,851元
    ×9.590111＝420,535元），再按被上訴人應負擔百分之30
    之過失責任計算，被上訴人應賠償上訴人減少勞動能力之損
    失為126,160元。
    (二)醫療費、交通費部分：上訴人主張自96年11月8日起，陸
    續在門諾醫院、員生醫院復健計26次，共支付醫療費用2,97
    6元、交通費15,000元，按被上訴人應負擔百分之30之過失
    責任計算，被上訴人應再給付醫療費用893元、交通費4,500
    元等語。惟查保險公司給付之理賠金額本即包括醫療費、交
    通費在內，有上訴人不爭之理賠單據為證，上訴人重複向被
    上訴人請求，即屬無據。
    (三)抵銷部分：被上訴人抗辯其汽車受損，修理費需91,750元
    ，提出車輛維修估價單為證，主張抵銷。上訴人則否認該車
    輛維修估價單之真正，並稱機車不可能把汽車撞得那麼厲害
    等語。查該車輛維修估價單屬私文書，上訴人既有爭執，依
    民事訴訟法第357條規定，被上訴人即負有證明其真正之義
    務，被上訴人並未舉證證明其真正，其主張抵銷自無從准許
    。
    (四)被上訴人抗辯上訴人又再向保險公司領取理賠金106,082
    元等情，為上訴人所不爭執，應予扣除。
六、從而，上訴人依侵權行為之法律關係請求被上訴人再給付
    20,078元（126,160－106,082＝20,078），及自96年11月22
    日起至清償日止，按年息百分之五計算之利息，為有理由，
    逾此部分之請求為無理由。原審就上開准許部分，為上訴人
    敗訴之判決，尚有未洽，上訴意旨求予廢棄改判，為有理由
    ，爰由本院予以廢棄改判如主文第二項所示。至於上訴人之
    請求無理由部分，原判決為上訴人敗訴之判決，經核於法並
    無不合，上訴意旨求予廢棄改判，為無理由，應予駁回。
七、據上論結，本件上訴為一部有理由，一部無理由，依民事訴
    訟法第450條、第449條第1項、第79條，判決如主文。
中    華    民    國    97    年    1    月    31    日
                        審判長法  官  楊鼎章
                              法  官  賴淳良
                              法  官  王紋瑩
以上正本係照原本作成。
本件不得上訴。
                              書記官  陳淑芬
中    華    民    國    97    年    1     月    31    日


司法院資訊處製作；財團法人民間司法改革基金會備份。
